【裁判字號】    99,交抗,555
【裁判日期】    991129
【裁判案由】    聲明異議
【裁判全文】
臺灣高等法院高雄分院刑事裁定         99年度交抗字第555號
抗  告  人
即受處分人  莊景發
上列抗告人因違反道路交通管理處罰條例事件聲明異議案件，不
服臺灣高雄地方法院中華民國99年10月20日裁定（99年度交聲字
第2615號），提起抗告，本院裁定如下：
    主  文
抗告駁回。
    理  由
一、抗告意旨略以：抗告人即受處分人莊景發（下稱受處分人）
    因服用酒類不能安全駕駛動力交通工具而駕車，業經檢察官
    緩起訴處分確定，並已繳交2 萬元予國庫，原審仍裁處受處
    分人罰鍰新臺幣（下同）2 萬9 千500 元，尚有未當，請求
    撤銷原裁定等語。
二、經查：
    (一)按道路交通安全規則第114 條規定：「汽車駕駛人有下列
      情形之一者，不得駕車：……二、飲用酒類或其他類似物
      後其吐氣所含酒精濃度超過每公升○‧二五毫克或血液中
      酒精濃度超過百分之○‧○五以上。……」，又道路交通
      管理處罰條例第35條第1 項第1 款及第8 項規定：「汽車
      駕駛人，駕駛汽車經測試檢定有下列情形之一者，處新臺
      幣一萬五千元以上六萬元以下罰鍰，並當場移置保管該汽
      車及吊扣其駕駛執照一年；因而肇事致人受傷者，並吊扣
      其駕駛執照二年；致人重傷或死亡者，吊銷其駕駛執照，
      並不得再考領：一、酒精濃度超過規定標準。……前項汽
      車駕駛人，經裁判確定處以罰金低於本條例第九十二條第
      三項所訂最低罰鍰基準規定者，應依本條例裁決繳納不足
      最低罰鍰之部分。」。
    (二)再依行政罰法第1 條及第26條規定：「違反行政法上義務
      而受罰鍰、沒入或其他種類行政罰之處罰時，適用本法。
      但其他法律有特別規定者，從其規定」、「一行為同時觸
      犯刑事法律及違反行政法上義務規定者，依刑事法律處罰
      之。但其行為應處以其他種類行政罰或得沒入之物而未經
      法院宣告沒收者，亦得裁處之。前項行為如經不起訴處分
      或為無罪、免訴、不受理、不付審理之裁判確定者，得依
      違反行政法上之義務規定裁處之」。是一行為同時觸犯刑
      事法律及違反行政法上義務規定者，該行為如經不起訴處
      分或為無罪、免訴、不受理、不付審理之裁判確定者，始
      得依違反行政法上義務規定裁處之。上開規定既未包括緩
      起訴處分在內，即不得擴張法律規定內容課予人民不利益
      。另依刑事訴訟法第260 條規定，不起訴處分已確定或緩
      起訴處分期滿未經撤銷者，非有法定情形，不得對於同一
      案件再行起訴，係限制對緩起訴處分期滿未經撤銷之被告
      再為刑事追訴，故僅係限制再行起訴效果相同，不得因此
      即認不起訴處分與緩起訴處分性質完全相同。況依刑事訴
      訟法第253 條之1 第1 項規定：「被告所犯為死刑、無期
      徒刑或最輕本刑3 年以上有期徒刑以外之罪，檢察官參酌
      刑法第57條所列事項及公共利益之維護，認以緩起訴為適
      當者，得定1 年以上3 年以下之緩起訴期間為緩起訴處分
      ，其期間自緩起訴處分確定之日起算。」，足見被告係受
      有罪認定，但檢察官參酌刑法第57 條 所列事項及公共利
      益之維護，認以緩起訴為適當者，得定1 年以上3 年以下
      之緩起訴期間為緩起訴處分，亦與刑事訴訟法第252 條、
      第253 條之不起訴處分規定不同，則檢察官依刑事訴訟法
      第253 條之2 第1 項規定為緩起訴處分時，命被告於一定
      期間內遵守或履行該條項各款事項，應堪認係屬刑罰性質
      。
    (三)受處分人於民國98年3 月1 日下午8 時30分許，駕駛VE－
      56號自小客車行經高雄縣鳳山市○○路與鳳松路口，為警
      攔檢，並經測試呼氣酒精濃度達每公升0.76毫克，因而查
      獲受處分人不安全駕駛，經移送由臺灣高雄地方法院檢察
      署檢察官於98年4 月22日以98年度偵字第9491號為緩起訴
      處分，緩起訴期間為1 年，並命受處分人向國庫支付2 萬
      元確定，已於99年5 月6 日緩起訴處分期滿未經撤銷，有
      交通部公路總局高雄區○○○○○道路交通管理事件裁決
      書、臺灣高雄地方法院檢察署98年度偵字第9491號檢察官
      緩起訴處分書及臺灣高等法院被告前案紀錄表附卷可稽，
      自堪認定。是依前開說明，原處分機關裁決受處分人罰鍰
      其中2 萬9 千500 元部分，核屬有據，至裁決受處分人罰
      鍰逾2 萬9 千500 元部分，於法有違。
    綜上所述，原裁定將原處分關於罰鍰部分撤銷，另裁定處罰
    鍰2 萬9 千500 元，即無不當。從而，抗告人之抗告，為無
    理由，應予駁回。
三、據上論結，應依道路交通案件處理辦法第26條、刑事訴訟法
    第412 條，裁定如主文。
中    華    民    國    99    年    11    月    29    日
                    刑事第八庭  審判長法  官 洪兆隆
                                      法  官 張盛喜
                                      法  官 郭玫利
以上正本證明與原本無異。
本裁定不得再抗告。
中    華    民    國    99    年    11    月    29    日
                                      書記官 梁美姿

司法院資訊處製作；財團法人民間司法改革基金會備份。
